【裁判字號】    99,消債聲更,2
【裁判日期】    990419
【裁判案由】    聲請免責
【裁判全文】
臺灣板橋地方法院民事裁定           99年度消債聲更字第2號
聲  請  人  戊○○
代  理  人  陳昭全律師
債  權  人  國泰世華商業銀行股份有限公司
法定代理人  丙○○
訴訟代理人  庚○○
債  權  人  中國信託商業銀行股份有限公司
法定代理人  辛○○
債  權  人  台北富邦商業銀行股份有限公司
法定代理人  丁○○
債  權  人  美商花旗銀行股份有限公司
法定代理人  乙○
債  權  人  玉山商業銀行股份有限公司
法定代理人  己○○
債  權  人  華南商業銀行股份有限公司
法定代理人  甲○○
上列當事人聲請消費者債務清理事件，本院裁定如下：
    主  文
債務人戊○○不免責。
    理  由
一、按債務人有下列各款情形之一者，法院應為不免責之裁定，
    但債務人證明經普通債權人全體同意者，不在此限：一、於
    七年內曾依破產法或本條例規定受免責；二、隱匿、毀損應
    屬清算財團之財產，或為其他不利於債權人之處分；三、捏
    造債務或承認不真實之債務；四、因浪費、賭博或其他投機
    行為，致財產顯然減少或負擔過重之債務，而生開始清算之
    原因；五、於清算聲請前一年內，已有清算之原因，而隱瞞
    其事實，使他人與之為交易致生損害；六、明知已有清算原
    因之事實，非基於本人之義務，而以特別利於債權人中之一
    人或數人為目的，提供擔保或消滅債務；七、隱匿、毀棄、
    偽造或變造帳簿或其他會計文件之全部或一部，致其財產之
    狀況不真確；八、故意於財產及收入狀況說明書為不實之記
    載，或有其他故意違反本條例所定義務之行為；法院為終止
    或終結清算程序之裁定確定後，除別有規定外，應以裁定免
    除債務人之債務，消費者債務清理條例第134條、第132條分
    別定有明文。
二、查本件聲請人即債務人戊○○聲請消費者債務清理清算事件
    ，前經本院於民國98年3月11日裁定開始清算程序同時終結
    清算程序，有本院98年度消債清第11號裁定附卷可考，上開
    終結清算程序部分因未據債權人抗告，業已告確定。經本院
    於98年7月7日發函通知全體無擔保債權人，就本院應否裁定
    免除債務人債務陳述意見結果，債權人則均具狀表示不同意
    債務人免責，經查：
（一）債權人國泰世華商業銀行股份有限公司表示：聲請人主要
      消費為「高額預借現金、電子產品等消費等」，實非聲請
      人生活所必須支出部分，故相對人有消費者債務清理條例
      第134條第4款所稱：「因浪費、賭博或其他投機行為，致
      財產顯然減少或負擔過重之債務」等不免責事由，法院應
      為不免責之裁定。
（二）債權人台北富邦商業銀行股份有限公司及美商花旗商業銀
      行股份有限公司表示：揆諸聲請人消費明細，全部為「預
      借現金」「分期金」，且使用時間為95年債務協商實施前
      後之際，聲請人既意識其營收能力已遞減，卻又持信用卡
      向行庫貸得為數不算低之款項，現金支領動用次數之頻繁
      、金額之高實顯然與負債沉重致無法正常生活有所關聯性
      ，實有奢侈浪費造成清算原因之嫌。核與消費者債務清理
      條例第134條第4款所稱：「因浪費、賭博或其他投機行為
      ，致財產顯然減少或負擔過重之債務」等不免責事由相當
      ，法院應為不免責之裁定。
（三）債權人華南商業銀行股份有限公司表示：聲請人於95年2
      月6日一次領用貸款至滿額新臺幣（下同）150,000元後，
      隨即違約不履行。顯見其以不欲還款之故意，利用信用金
      融之機會取得借款，慷他人之慨，絕非消費者債務清理條
      例所應保護之善意陷於經濟困境之人，並與消費者債務清
      理條例第134條第4款所稱：「因浪費、賭博或其他投機行
      為，致財產顯然減少或負擔過重之債務」等不免責事由相
      當，法院應為不免責之裁定。
三、經查：
（一）本院參酌債權人提出聲請人之消費帳紀錄，其中較大額之
      消費為聲請人於95年2月8日向聯營旅行社企業股有限公司
      消費新臺幣（下同）101,750元、於93年7月間向全國電子
      消費等，此有債權人提出之消費帳單明細附卷可稽。
（二）本院於98年8月25日發函通知聲請人於10日內就上開消費
      明細陳述意見，聲請人於98年9月2日陳報狀之陳報略以：
   1、93年7月間向全國電子消費：其係因93年所承租之住處並
      無安裝冷氣，故以刷卡方式購買冷氣等語。
   2、於95年2月8日向聯營旅行社企業股有限公司消費101,750
      元：其係因無意間看見報紙刊登可幫助資金週轉救急之廣
      告，並依指示至指定之地址刷信用卡，而取得7至8萬元之
      現金，且其到該處方知該公司為旅行社，故該筆消費金額
      並非旅遊之消費，而係為繳納銀行最低應繳金額及支付家
      中生活費之用等語。
（三）聲請人於本院聲請清算時陳稱其每月生活必要支出為18,4
      22元（必要生活費用14,422元＋扶養費4,000元＝18,422
      元），惟查，聲請人曾於95年2月6日向華南商業銀行股份
      有限公司一次領用貸款金額150,000元；又於同年月8日至
      聯營旅行社刷卡換取現金約計7至8萬元；復於同年月10日
      分別向台北富邦商業銀行股份有限公司及國泰世華銀行股
      份有限公司預借現金66,000元及35,400元，總計相對人自
      95年2 月6日起至同年月10日止，短短5日內即取得現金借
      款計320,000元以上（計算式：150,000元＋66,000元＋35
      ,400元＋70,000元＝321,400元），顯已逾通常生活必要
      支出之金額，則相對人所稱其以刷卡換現金係為支付家庭
      生活費用云云，顯屬不實。
（四）再查，聲請人於94年10月間向台北富邦商業銀行股份有限
      公司預借現金200,000元；於94年11月30日向中國信託商
      業銀行股份有限公司預借現金200,000元；於95年1月12日
      向玉山商業銀行股份有限公司預借現金200,000元，足見
      聲請人單次預借現金數額實屬過高，提領之次數亦頻繁，
      與其每月生活必要支出18,422元並不相當，堪認聲請人之
      負債原因顯與其不當消費之情形有關。聲請人恣意為非屬
      通常生活所需之鉅額消費或作奢侈性、浪費性之消費，而
      不在意日後履行返還償債之能力，自與前開立法本旨有違
      。
四、綜上，聲請人並未量入為出，本院認其應有因浪費、賭博或
    其他投機行為，致財產顯然減少或負擔過重之債務，而生開
    始清算之原因，而債權人均表示不同意免責，且本件聲請人
    又無法證明其業經普通債權人全體之同意，則依上揭說明，
    本件債務人不得免責，爰裁定如主文。
中    華    民    國    99    年    4     月    19    日
                  民事第二庭    法  官  張谷輔
以上正本係照原本作成
如對本裁定抗告須於裁定送達後10日內向本院提出抗告狀，並應
繳納抗告費新台幣1,000元整。
中    華    民    國    99    年    4     月    19    日
                                書記官  郭群裕

司法院資訊處製作；財團法人民間司法改革基金會備份。
